【裁判字號】    95,上重更(一),25
【裁判日期】    950714
【裁判案由】    毒品危害防制條例等
【裁判全文】
臺灣高等法院刑事判決            95年度上重更(一)字第25號
上  訴  人
即  被  告  甲○○
                    （
選任辯護人  李宏文律師
            連世昌律師
上列上訴人因違反毒品危害防制條例等案件，不服臺灣桃園地方
法院93年度重訴字第90號，中華民國94年4月20日第一審判決（
起訴案號：臺灣桃園地方法院檢察署93年度偵字第13622、15624
號），提起上訴，經判決後，由最高法院發回更審，本院判決如
下：
    主  文
原判決撤銷。
甲○○共同運輸第一級毒品，處無期徒刑，褫奪公權終身。
扣案之第一級毒品海洛因貳包（驗餘淨重共計貳佰玖拾玖點參參
公克、純度伍柒點壹壹％，純質淨重壹佰柒拾點玖公克）沒收銷
燬；空包裝重貳拾肆點伍捌公克、休閒鞋壹雙沒收。
    事  實
甲○○因手頭不便，經濟拮据，明知海洛因為毒品危害防制條例
所列管之第一級毒品，並係經行政院管制進出口物品，竟與龔永
智（業經本院以94年度上重訴字第84號判處無期徒刑，褫奪公權
終身），及姓名、年籍均不詳、綽號「小其」之成年男子，共同
基於運輸及私運管制進出口之第一級毒品海洛因進入國內之犯意
聯絡與行為分擔，謀議由「小其」負責在大陸地區向上手購得第
一級毒品海洛因交予甲○○，甲○○則擔任交通，前往大陸地區
運輸毒品來台。龔永智並先交付新台幣（下同）28,000元予甲○
○作為機票、食宿費用，甲○○取得該款項後，交付其中15,600
元予不知情之詹世禎以為往返大陸機票之費用，旋於93年8月26
日，與詹世禎共同自桃園中正機場搭乘中華航空公司CI641號班
機，前往香港再轉機至大陸地區福建省福州市，投宿華威飯店。
詹世禎於同年月28日自行前往廈門，甲○○則由「小其」帶至另
一家榕城酒店住宿。同年月29日下午，「小其」交付鞋墊內夾藏
有第一級毒品海洛因2包且屬「小其」所有之休閒鞋一雙，告知
於翌日（30日）穿著該鞋搭機返台交付龔永智。甲○○穿著該休
閒鞋之方式，旋於93年8月30日下午，由大陸福建省福州市折返
香港，搭乘華航CI614號班機，企圖矇混闖關入境，並於同日下
午8時許，抵達台灣桃園中正國際機場第一航廈入境，尚未取得
任何運輸毒品之利得，即因法務部調查局桃園縣調查站人員早獲
線索，乃報請臺灣桃園地方法院檢察署檢察官指揮該站人員與桃
園憲兵隊人員當場查獲，並扣得甲○○所穿屬「小其」所有供夾
帶第一級毒品海洛因所用之休閒鞋1雙，並自鞋內起出第一級毒
品海洛因2包（驗餘淨重共計299.33公克、空包裝重24.58公克、
純度57.11％，純質淨重170.9公克），再於同年10月6日，持臺
灣桃園地方法院檢察署簽發之拘票，在高雄市○○路205之1號「
金三角檳榔攤」拘提龔永智到案。
    理  由
一、訊據上訴人即被告甲○○坦承於93年8月30日下午，自香港
    轉機搭乘華航CI614班機，飛扺臺灣桃園中正機場第一航廈
    ，通關時為警查獲所穿休閒鞋內藏毒品海洛因2包等情不諱
    ，惟否認有運輸毒品私運管制物品之犯行，辯稱：28,000元
    是向龔永智借得，並非運輸毒品之代價，其不知休閒鞋內藏
    有毒品海洛因，其於檢察官偵訊時表示願意擔任污點證人，
    供出被告龔永智，應依證人保護法之規定減輕刑期云云。經
    查：
 (一).被告於93年8月30日下午，穿著扣案休閒鞋，自大陸福建省
    福州市至香港，再轉機搭乘華航CI614班機飛扺桃園中正機
    場第一航廈，於通關時為警查獲其休閒鞋內藏海洛因2包之
    事實，業據被告坦承不諱，並有臺北關稅局扣押貨物運輸工
    具收據暨搜索筆錄、現場照片及旅客入出境紀錄查詢表在卷
    可稽，復有供被告夾帶毒品所用之休閒鞋1雙扣案足佐。而
    被告挾帶入境之白色粉末2包，經送法務部調查局以化學呈
    色法、氣相層析質譜儀分析法檢驗，其鑑定結果為：均檢出
    含有第一級第６項毒品海洛因成分，含包裝，海洛因驗餘淨
    重共計299.33公克、空包裝重24.5 8公克、純度57.11％，
    純質淨重170.9公克，亦有該局93年9月29日調科壹字第0800
    08231號鑑定通知書一紙附卷可憑（見93年度偵字第13622號
    偵查卷第82頁）。被告此部分供述，經前開證據補強後，與
    事實相符，足可採信。
  (二)被告雖辯稱：28,000元是向另案被告龔永智所借，並非運輸
    毒品之代價云云。惟查，被告於偵查中供稱：龔永智拿錢給
    其辦護照及機票，他是海洛因的買主；28,000元是向龔永智
    借，起先是向林俊賢借，林俊賢介紹龔永智，龔永智就借錢
    給其，要求協助從大陸帶東西回來，大陸會有人將東西交付
    ，其只要負責將東西帶回來，錢就不用還等語（見93年偵字
    第13622號偵查卷第38頁、第49-50頁）; 於93年10月28日偵
    查檢察官向法院聲請延長羈押，法官訊問時，供稱：龔永智
    說要貸借28,000元，只是叫其帶東西回來，錢就不用還了等
    語（見93年偵聲字第424號卷第17頁、第19頁），均自承龔
    永智給予之28, 000元，係支付被告赴大陸替龔永智從大陸
    帶「東西」回臺之機票食宿費。
 (三).另案被告龔永智於案發前，曾以其門號0000000000號行動電
    話與被告0000000000號門號及其在大陸購買電話卡之通話，
    該通話內容為警監聽，而原審提示被告甲○○與龔永智有關
    該龔永智門號0000000000號行動電話之電話監聽譯文後，2
    人亦承認該部分內容係當時對話之內容無訛。其2人對話之
    時間與內容情形為：93年8月23日10時28分，龔永智（小
    智）打電話給被告（鍾仔），對話稱：「龔永智：你來啊。
    甲○○：現在？我剛才去你那邊，你不在。龔永智：我在睡
    。甲○○：那裡等你，檳榔攤。龔永智：好。甲○○：何時
    。龔永智：現在。甲○○：你錢拿到了沒，我家要按頓一下
    。龔永智：都還沒有拿到。甲○○：那家裡怎麼辦？龔永智
    ：當面談。」93年8月29日13時4分龔永智打電話與在大陸
    之被告，對話稱：「龔永智：你昨天怎沒打給我？甲○○：
    不方便。龔永智：為什麼？甲○○：我告訴你，朋友拿到，
    完工了。龔永智：那好，不要給人家知道什麼時候？‧‧‧
    。」93年8月29日18時44分，龔永智打電話與在大陸之被
    告，對話稱：「龔永智：妥當了？有問題嗎？甲○○：對我
    在貨車，剩下的回去在談。龔永智：啊，同樣時間？甲○○
    ：嘿！龔永智：那我明天上北部接你。甲○○：好。龔永智
    ：不然叫大頭去接你。甲○○：ＯＫ。龔永智：我告訴你不
    能讓任何人動到。甲○○：我知。龔永智：那我上去，幾點
    ？甲○○：香港四點多。」由被告於93年8月26日前往大陸
    前與龔永智通話內容觀之，並未提及被告向龔永智借錢之情
    事，僅有被告一再向龔永智索取安家費，若被告所辯其僅向
    龔永智借錢一節為真，何以被告在電話中詢問龔永智：「那
    家裡怎麼辦？」時，龔永智竟稱：「當面談」，如此詭異不
    欲人知，有違常情，足見被告對龔永智要其前往大陸攜帶運
    輸毒品海洛因入境有所認識。參以證人即與被告一同前往大
    陸之詹世禎，於檢察官偵訊時證稱：龔永智有找其說要買4
    號海洛因，其拒絕，在臺灣及大陸，龔永智都有如此表示等
    語（見93年偵字第13622號偵查卷第101頁）。且在去大陸之
    前，被告已經自龔永智處取得28,000元，益徵被告在前往大
    陸前，應已知悉龔永智要其帶回之物即為第一級毒品海洛因
    ，並與龔永智就本件私運毒品具有犯意之聯絡及行為分擔。
    是被告辯稱，不知道入境時所穿休閒鞋內藏有毒品海洛因云
    云，要屬卸責之詞，不足採信。況被告於原審供稱，到大陸
    福建福州市飯店內，「小其」交東西後，告訴其只要把東西
    帶回臺灣，錢就可以不用還龔永智，又稱綽號「小其」之人
    ，是龔永智在大陸的人，每次龔永智打電話至其門號，都會
    叫其將電話轉給小其聽等情，佐以上開話通聯之內容示被告
    於93年8月29日13時4分與龔永智通話時稱「朋友拿到了，完
    工了」等語，益證被告與「小其」及龔永智三人間，互有犯
    意之聯絡。
 (四).被告雖另稱：首位檢察官偵訊要其擔任污點證人，至第二位
    檢察官即表示不算數云云。然證人保護法第14條規定，同法
    第2條規定刑事案件之被告或犯罪嫌疑人，於偵查中供述與
    該案案情有重要關係之待證事項或其他共犯之犯罪事證，因
    而使檢察官得以追訴該案之其他共犯者，以經檢察官事先同
    意者為限，就其因供述所涉之犯罪，減輕或免除其刑。是依
    上開規定，得減輕或免除其刑者，除該案之被告或犯罪嫌疑
    人，於偵查中供述與該案案情有重要關係之待證事實或其他
    共犯之犯罪事證，因而使檢察官得以追訴該案之其他共犯外
    ，尚須經檢察官事先同意（參照最高法院92年度台上字第48
    84號、93年度台上字第4858號判決）。經查，本件警方於被
    告前往大陸前，早已鎖定龔永智為毒品集團目標，對於龔永
    智持用門號0000000000號之行動電話施以長期之監聽及跟監
    ，並在被告入境時隨即查獲。而被告於檢察官93年10月5日
    偵訊時表示，願意擔任污點證人，然檢察官並未當庭同意被
    告適用證人保護法之相關規定，此有上開偵訊筆錄在卷可稽
    ，故本件不符證人保護法減免之規定。由被告之供述，並未
    使檢警得以偵查、追訴該案其他共犯，而依被告所供述龔永
    智之涉案情節，亦僅能認定被告係與龔永智共同為本件犯行
    。茲被告既係與龔永智共犯本罪而屬共犯，並非供出毒品來
    源，本件亦未因被告之供述而再破獲毒品提供者或前手之情
    事，復未得檢察官同意適用證人保護法。是本案情形核與毒
    品危害防制條例第17條、證人保護法第14條第1項之規定有
    間，自無從依據上開規定減輕其刑。
 (五).綜上所述，本件事證明確，被告所辯各節，均不足採，被告
    犯行堪以認定。
二、按海洛因屬毒品危害防制條例第 2條第2項第1款規定之第一
    級毒品，且係行政院所公告「懲治走私條例公告管制物品項
    目及其數額」甲項第4款規定之毒品，為管制進出口之物品
    。被告自大陸私運管制之第一級毒品海洛因入境臺灣，依懲
    治走私條例第12條規定，就其私運管制物品進口部分，應依
    懲治走私條例規定處斷。核被告所為，係犯毒品危害防制條
    例第4條第1項之運輸第一級毒品罪及懲治走私條例第2條第1
    項之私運管制物品進口罪。被告與龔永智、姓名年籍不詳綽
    號「小其」之成年人間，有犯意聯絡及行為分擔，均為共同
    正犯。其運輸前後非法持有海洛因之低度行為，為運輸之高
    度行為所吸收，不另論罪。又被告以一行為觸犯二罪名，為
    想像競合犯，應依刑法第55條之規定，從較重之運輸第一級
    毒品罪處斷。檢察官認係法條競合關係，容有未洽。
三、原審據以論罪科刑，固非無見。惟：(1)按毒品危害防制條例
    第18條第1項規定，得諭知沒收並銷燬之者，以查獲之毒品
    及專供製造或施用毒品之器具為限，並不及於可與毒品分離
    之外包裝。而毒品外包裝，既係用於包裹毒品，防其裸露、
    潮濕，便於攜帶，亦係供運輸毒品所用之物，應依同條例第
    19條第1項之規定宣告沒收，方屬適法（參照最高法院93 年
    度臺上字第5746號判決）。本件原審判決理由三、之(一)：敘
    明「扣案之第一級毒品海洛因2包（含包裝，海洛因驗餘淨
    重共計299.33公克、空包裝重24.58公克、純度57.11％，純
    質淨重170.9公克），係毒品危害防制條例第2條第2項第1款
    所列之第一級毒品，應依同條例第18條第1項前段規定宣告
    沒收並銷燬之」（見原判決第7頁、第8頁），並於判決主文
    第二項諭知：「扣案之第一級毒品海洛因貳包（含包裝，海
    洛因驗餘淨重共計貳玖玖點公克、空包裝重貳肆點伍捌
    公克、純度伍柒點壹壹％，純質淨重壹柒零點玖公克）沒收
    銷燬之」。而將其中可與毒品分離、重24.58公克之包裝物
    依毒品危害防制條例第18條第1項之規定諭知沒收並銷燬之
    ，依上開說明，有適用法則不當之違誤。(2)龔永智交予被告
    之28000元，係使用於臺灣、大陸來回之機票及食宿費用，
    已因消費使用而無價值，且非直接供本件犯罪所用或所得之
    物，應不予以宣告沒收，原審諭知沒收亦有未洽。被告上訴
    否認犯罪雖未足採，但原判決既有可議之處，仍屬無可維持
    ，應予撤銷改判。爰審酌被告運輸海洛因，將嚴重危害國人
    身心健康，雖因司法調查人員及時查獲而未能造成重大危害
    ，惟被告有違反票據法、違反動產擔保交易法及偽造文書前
    科，素行不良，不知悛悔，而所運輸之第一級毒品海洛因數
    量非少，情節非輕，犯後亦未坦認全部犯行等一切情狀，量
    處被告無期徒刑，並依法宣告褫奪公權終身。
四、沒收部分：
 (一).扣案之第一級毒品海洛因二包（不含包裝），海洛因驗餘淨
    重共計299.33公克、純度57.11％，純質淨重170.9公克，係
    毒品危害防制條例第2條第2項第1款所列之第一級毒品，應
    依同條例第18條第1項前段規定宣告沒收並銷燬之。
 (二).扣案毒品二包之外包裝（空包裝重24.58公克），係供犯運
    輸第一級毒品罪所用；扣案之休閒鞋一雙，係共犯「小其」
    交付予被告，供私藏夾帶運輸第一級毒品海洛因所用，已據
    被告供承在卷，應依毒品危害防制條例第19條第1項規定宣
    告沒收。
 (三).至被告使用於臺灣、大陸來回之機票及食宿費用，係以自龔
    永智取得之28000元支付，已因消費使用而無價值，且非直
    接供本件犯罪所用或所得之物，自不得宣告沒收，併予敘明
    。
據上論斷，應依刑事訴訟法第369條第1項前段、第364條、第299
條第1項前段、毒品危害防制條例第4條第1項、第18條第1項前段
、第19條第1項、懲治走私條例第2條第1項、第11條、第12條、
、刑法第11條、第28條、第55條、第47條、第37條第1項，判決
如主文。
本案經檢察官方娜蓉到庭執行職務
中    華    民    國    95    年    7    月    14    日
                  刑事第十三庭審判長法  官  曾德水
                                    法  官  杜惠錦
                                    法  官  廖紋妤
以上正本證明與原本無異。
如不服本判決，應於收受送達後十日內向本院提出上訴書狀，其
未敘述上訴之理由者並得於提起上訴後十日內向本院補提理由書
（均須按他造當事人之人數附繕本）。
                                    書記官  王增華
中    華    民    國    95    年    7     月    17    日
附錄：本案論罪科刑法條全文
毒品危害防制條例第4條第1項：
製造、運輸、販賣第一級毒品者，處死刑或無期徒刑；處無期徒
刑者，得併科新臺幣一千萬元以下罰金。
懲治走私條例第2條第1項：
私運管制物品進口、出口逾公告數額者，處七年以下有期徒刑，
得併科新臺幣三百萬元以下罰金。


司法院資訊處製作；財團法人民間司法改革基金會備份。
